【裁判字號】    98,交易,245
【裁判日期】    981130
【裁判案由】    偽造文書等
【裁判全文】
臺灣桃園地方法院刑事判決             98年度交易字第245號
公  訴  人  臺灣桃園地方法院檢察署檢察官
被      告  乙○○
                    （現於臺灣桃園監獄執行中）
上列被告因犯偽造文書等案件，經檢察官提起公訴（98年度偵字
第2451號），因被告於準備程序中就被訴事實為有罪之陳述，經
詢問檢察官及被告意見後，合議庭乃裁定改依簡式審判程序判決
如下：
    主  文
乙○○服用酒類，不能安全駕駛動力交通工具而駕駛，處有期徒
刑貳月，如易科罰金，以新台幣壹仟元折算壹日，又犯偽造署押
罪，處有期徒刑參月，如易科罰金，以新臺幣壹仟元折算壹日。
偽造如附表所示「甲○○」之署押共貳拾玖枚（簽名拾參枚及指
印拾陸枚）均沒收。應執行有期徒刑肆月，如易科罰金，以新臺
幣壹仟元折算壹日，偽造如附表所示「甲○○」之署押共貳拾玖
枚（簽名拾參枚及指印拾陸枚）均沒收。
    事  實
一、乙○○於民國96年5 月18日晚間7 時許，在桃園縣中壢市○
    ○路某處飲酒後，明知體內酒精濃度已致其達不能安全駕駛
    之狀態，嗣於結束時仍執意駕駛車號HO─7949號自用小客車
    返家，嗣於同日晚間10時許，行經中壢市○○路348 號前，
    為警查覺其駕車有異狀，經攔查後實施酒精測試，查知呼氣
    中所含酒精濃度值每公升達0.92毫克。又乙○○因毒品執行
    案件經通緝在案，其上揭酒後駕車遭查獲後，為免真實身分
    遭發覺，竟於攔查時冒「甲○○」之名，並基於偽造署押之
    犯意，接續在如附表所示之文件上，偽簽甲○○之署名及按
    捺指印，而足生損害於甲○○及交通管理機關對於管理交通
    違規事件及司法機關偵辦刑事案件之正確性。嗣因甲○○收
    受臺灣桃園地方法院檢察署檢察官簡易判決聲請書及本院簡
    易判決後提起上訴，始得知上情。
二、案經臺灣桃園地方法院檢察署檢察官偵查起訴。
    理  由
一、程序方面
    本件被告乙○○所犯為死刑、無期徒刑、最輕本刑為3 年以
    上有期徒刑以外之罪，其於準備程序進行中，就被訴事實為
    有罪之陳述，經告知簡式審判程序之旨，並聽取當事人之意
    見後，本院合議庭裁定由受命法官獨任進行簡式審判程序，
    合先敘明。
二、事實認定方面
    訊據被告乙○○對於上揭事實業坦承不諱，核與證人甲○○
    於證述內容相符，並有內政部警政署刑事警察局鑑驗書附卷
    可證（見本院96年度交簡上字第199 號第28頁），復有桃園
    縣政府警察局中壢分局內壢派出所報告書、警詢調查筆錄、
    桃園縣政府警察局汽車駕駛人酒後生理協調檢測紀錄卡、權
    利告知書、逮捕通知書、酒測電腦列印單等在卷可憑（見臺
    灣桃園地方法院檢察署96年度偵字第14597 號偵查卷宗第3
    頁至第17頁），堪認被告乙○○之自白與事實相符。綜上所
    述，被告前揭犯行，事證明確，堪以認定，應依法論科。
三、法律適用方面
(一)、按刑法第217 條所稱之「偽造署押」，係指行為人冒用本人
    名義在文件上簽名或為民法第3 條第3 項所稱指印之類似簽
    名之行為者而言( 最高法院80年度台非字第277 號判決意旨
    參照）。次按警方以「通知」之文件，踐行刑事訴訟法第95
    條所定之告知程式時，被告於該「通知」之「被調查詢問人
    」欄下偽簽姓名者，該「通知」實質上與訊問筆錄無異，並
    未表示另外製作何種文書，故論以偽造署押罪（最高法院91
    年度台非字第294 號判決意旨參照）；又被告於「逮捕通知
    書」之「被通知人簽章」欄偽簽他人姓名捺指印，因非在「
    收受人簽章」欄為之，而僅處於受通知者之地位，尚不能表
    示其係有製作何種文書之意思及曾為何項之意思表示（最高
    法院91年度台非字第295 號判決、最高法院94年7 月26日第
    11次刑事庭會議決議意旨參照）。是被告雖於如附表所示之
    桃園縣政府警察局中壢分局內壢派出所報告書、權利告知書
    、執行拘提逮捕告知本人通知書、執行拘提逮捕告知親友通
    知書等文件上偽簽「甲○○」之姓名及按捺指印，然該等文
    件並未備有「收受人簽章」欄，揆諸上開說明，被告僅於該
    等文件之「被通知（告知）人」欄偽造簽名及按捺指印之行
    為，應僅論以偽造署押無訛。再依上開判別標準，被告於附
    表之酒精測定紀錄表、汽車駕駛人酒後生理協調平衡檢測記
    錄卡、調查筆錄之受測者簽名處或受詢問人欄等處偽造「甲
    ○○」之簽名或按捺指印，均僅係處於受測者、受執行者或
    受詢問者之地位而為，並無表示其有製作何種文書或曾為何
    種之意思表示，亦應認屬偽造署押之犯行。復被告於如附表
    所示之文件上偽造「甲○○」之簽名及按捺指印，均足生損
    害於甲○○本人、交通管理機關對於管理交通違規事件及司
    法機關偵辦刑事案件之正確性。
(二)、是核被告所為，係犯刑法第185 條之3 公共危險及刑法第21
    7 條第1 項之偽造署押罪。再被告於如附表所示文件上偽造
    「甲○○」署押之行為，其主觀上均係為規避刑責，且係於
    同時同地或密切接近之時、地實施，侵害同一之法益，各行
    為之獨立性極為薄弱，依一般社會健全觀念，在時間差距上
    ，難以強行分開，在刑法評價上，以視為數個舉動之接續施
    行，合為包括之一行為予以評價，較為合理，則屬接續犯，
    而為包括之一罪（最高法院86年度臺上字第3295號判例意旨
    參照）。至被告所犯上開偽造署押罪及公共危險罪，犯意各
    別、行為互異，應分論罰之。
(三)、爰審酌被告於本件飲酒後已達不能安全駕駛動力交通工具之
    程度，駕駛汽車於道路為不安全駕駛被查獲，經測得吐氣所
    含酒精成分高達每公升為0.92毫克，酒醉程度不低之犯罪情
    節且酒駕為警攔檢查獲後，僅為逃避刑責及因其已遭司法機
    關通緝身分規避到案，竟假冒其友人甲○○之身分應訊，並
    在如附表所示之文件上偽造「甲○○」之署押以欺矇承辦員
    警及司法機關，不惟已陷被害人甲○○於遭受刑事追訴，亦
    已妨害員警及司法機關偵審程序之正確性，所為誠屬不該，
    惟念及被告犯後坦承犯行，堪認尚有悔意等一切情狀，分別
    量處如主文所示之刑，並於斟酌本案犯罪情節及被告資力等
    節後，均諭知如主文所示之易科罰金折算標準，及定其應執
    行之刑暨諭知如主文所示之易科罰金折算標準，以資懲戒。
    至被告於附表所示文件上偽造「甲○○」之署押（含署名及
    指印），應依刑法第219 條規定，不問屬於犯人與否，均併
    予宣告沒收。
據上論斷，應依刑事訴訟法第273 條之1 第1 項、第299 條第1
項前段，刑法第185 條之3 、第217 條第1 項、第41條第1 項前
段、第51條第5 款、第219 條，刑法施行法第1 條之1 ，判決如
主文。
本案經檢察官蔡正傑到庭執行職務
中    華    民    國    98    年    11    月    30    日
                      臺灣桃園地方法院刑事第四庭
                                法  官  張宇葭
以上正本證明與原本無異。
如不服本判決，應於判決送達後10日內，向本院提出上訴狀。
                                書記官  高  平
中    華    民    國    98    年    12    月    1     日
附表：
┌──┬──────────────┬───────────┐
│編號│  偽造「甲○○」署押所在文件│      數  量          │
│    │                            │                      │
├──┼──────────────┼───────────┤
│    │桃園縣政府警察局中壢分局內壢│簽名1 枚、指印1 枚    │
│ 1  │派出所報告書1 紙（參見96年度│                      │
│    │偵字第14597號偵卷第3頁）    │                      │
├──┼──────────────┼───────────┤
│    │警詢調查筆錄（第壹次）1 份（│簽名2 枚、指印2 枚    │
│ 2  │參見96年度偵字第14597 號偵卷│                      │
│    │第5 頁）                    │                      │
├──┼──────────────┼───────────┤
│    │警詢調查筆錄（第二次）1 份（│簽名2 枚、指印6 枚    │
│ 3  │參見96年度偵字第14597 號偵卷│                      │
│    │第6 頁至第8 頁）            │                      │
├──┼──────────────┼───────────┤
│ 4  │口卡片影本1 紙（參見96年度偵│簽名1 枚、指印1 枚    │
│    │字第14597 號偵卷第9頁）     │                      │
├──┼──────────────┼───────────┤
│ 5  │嫌疑犯照片1 紙（參見96年度偵│簽名1 枚、指印1 枚    │
│    │字第14597 號偵卷第10頁）    │                      │
├──┼──────────────┼───────────┤
│ 6  │汽車駕駛人酒後生理協調平衡檢│簽名1 枚、指印1 枚    │
│    │測紀錄卡1 紙（參見96年度偵字│                      │
│    │第14597 號偵卷第12頁）      │                      │
├──┼──────────────┼───────────┤
│    │權利告知書1 紙（參見96年度偵│簽名1 枚、指印1 枚    │
│ 7  │字第14597 號偵卷第14頁）    │                      │
├──┼──────────────┼───────────┤
│    │桃園縣政府警察局桃園分局執行│簽名1 枚、指印1 枚    │
│ 8  │拘提逮捕通知書1 紙（參見96年│                      │
│    │度偵字第14597號偵卷第15頁） │                      │
├──┼──────────────┼───────────┤
│ 9  │桃園縣政府警察局桃園分局執行│簽名2 枚、指印1 枚    │
│    │拘提逮捕通知書1 紙（參見96年│                      │
│    │度偵字第14597號偵卷第16頁） │                      │
├──┼──────────────┼───────────┤
│10  │酒精測定紀錄表1 紙（參見96年│簽名1 枚、指印1 枚    │
│    │度偵字第14597號偵卷第17頁） │                      │
└──┴──────────────┴───────────┘
附錄論罪科刑依據之法條：
中華民國刑法第185條之3
服用毒品、麻醉藥品、酒類或其他相類之物，不能安全駕駛動力
交通工具而駕駛者，處1 年以下有期徒刑、拘役或科或併科15萬
元以下罰金。
中華民國刑法第217 條
偽造印章、印文或署押，足以生損害於公眾或他人者，處3 年以
下有期徒刑。
盜用印章、印文或署押，足以生損害於公眾或他人者，亦同。
中華民國刑法第219條
偽造之印章、印文或署押，不問屬於犯人與否，沒收之。


司法院資訊處製作；財團法人民間司法改革基金會備份。
